臺灣板橋地方法院民事裁定　九十三年繼字第一四六○號
　　聲　請　人　乙○○
右聲請人聲請對被繼承人甲○○選任遺產管理人事件，本院裁定如左：
    主　　　文
選任財政部國有財產局臺灣北區辦事處為被繼承人甲○○（男、民國○○年○○月○
○○日生、身分證統一編號：Ｚ000000000號、生前籍設台北縣新店市○○
里○○鄰○○路八三之二號）之遺產管理人。
准對被繼承人甲○○之繼承人為承認繼承之公示催告。
被繼承人甲○○之繼承人，應自前項公示催告最後登載新聞紙之日起，壹年內承認繼
承，上述期限屆滿，無繼承人承認繼承時，被繼承人甲○○之遺產，於清償債權，並
交付遺贈物後，如有賸餘即歸屬國庫。
程序費用由被繼承人甲○○之遺產負擔。
    理　　　由
一、按繼承開始時，繼承人之有無不明，而無親屬會議或親屬會議未於一個月內選定
    遺產管理人者，利害關係人或檢察官得聲請法院選任遺產管理人，並由法院依公
    示催告程序，定六個月以上之期限，公告繼承人，命其於期限內承認繼承，民法
    第一千百七十七條、第一千一百七十八條規定甚明。
二、本件聲請意旨略以：被繼承人甲○○（民國○○年○○月○○○日生、身分證統
    一編號：Ｚ000000000號、生前籍設台北縣新店市○○里○○鄰○○路
    八三之二號）於九十三年六月五日在新店屈尺養老院浴室不慎跌倒，致傷腦部送
    醫急救，未料於九十三年六月五日凌晨開刀醫療無效，於九十三年六月十一日過
    世。因聲請人與被繼承人間情誼實如父女（聲請人先母之同居人），故被繼承人
    生前多筆醫療費用及急用醫療費用、往生後這段期間所必須開銷支付之費用，均
    由聲請人支付。依民法第一千一百四十七條之規定，繼承已開始，被繼承人在台
    灣銀行遺有存款，惟因其在臺既無親屬，無法依民法第一千一百七十七條規定選
    任遺產管理人，致聲請人所墊付費用之債權無法行使，今為保障聲請人之權益，
    爰依非訟事件法第七十八條第一項前段、民法第一千一百七十八條第二項之規定
    ，聲請選任被繼承人甲○○之遺產管理人等語。
三、本件聲請人主張被繼承人甲○○於九十三年六月十一日死亡，現遺有銀行存款，
    並無繼承人之事實，業據其提出死亡證明書、戶籍謄本、臺灣銀行存款存摺為證
    ，自堪信為真實。又聲請人主張其為被繼承人甲○○之同居人許林燕之女，被繼
    承人生前多筆醫療費用及急用醫療費用、往生後所須開銷支付之費用，均由聲請
    人支付之事實，業據其提出戶籍謄本、殯儀館火葬支出明細、臺北市殯葬管理處
    其他收入憑單、統一發票、醫療費用收據、救護車收費簽收單、患者病危通知單
    、勞務費用明細表、醫院預繳費用通知單、臺北縣中和市納骨堂入堂使用許可證
    、臺北市政府社會局火葬許可證為證，亦堪信為真實。從而，聲請人以利害關係
    人之身分聲請選任被繼承人甲○○之遺產管理人，核與首揭規定尚無不合。
四、按國有財產局係依國有財產法第九條設立之機關，依法綜理國有財產事務，而所
    謂國有財產，係指國家依據法律規定或基於權利行使，或由於預算支出，或由於
    接受捐贈所取得之財產，又該法所指之權利，則係指地上權、地役權、典權、抵
    押權、礦業權、專利權、著作權、商標權及其他財產上之權利而言，此觀國有財
    產法第二條第一項、第三條第一項第四款規定自明，是國家「依據法律規定．．
    ．所取得之財產」、「財產上之權利」，均屬國有財產之範圍，而為國有財產局
    職掌之業務範圍。而民法第一千一百八十五條無人承認繼承之賸餘財產，歸屬國
    庫之規定，賦予國庫對於將來遺產之歸屬有期待權（參見院字第二二一三號解釋
    意旨），解釋上應屬上開國有財產法所定依據法律規定取得之財產權之一種，故
    法院通知國有財產局有此種國家依法應得之期待權時，國有財產局依國有財產法
    之職掌，即應積極辦理。本件被繼承人甲○○死亡後，無人繼承其遺產，親屬會
    議亦無法組成，依民法第一千一百八十五條之規定，其賸餘遺產歸屬於國庫，被
    繼承人甲○○目前尚有遺產存在，而被繼承人甲○○之遺產亟待管理，依前開司
    法院之解釋及國有財產法之規定，並斟酌遺產管理人之職務，依民法第一千一百
    七十九條之規定，其程序相當複雜，任務頗為繁重，為保障債權人之利益及期程
    序之公正、公信起見，本院認以選任財政部國有財產局臺灣北區辦事處為被繼承
    人甲○○之遺產管理人為適當。準此，聲請人所為聲請，依法尚無不合，應予准
    許。
五、另依民法第一千一百七十八條第二項後段規定，法院依該條項規定選任遺產管理
    人時，應併依同條項後段規定為公示催告，爰併定期命繼承人為承認繼承之公示
    催告如主文所示。
六、依非訟事件法第八條第二項、民事訴訟法第七十八條，裁定如主文。
中　　　華　　　民　　　國　　　九十三　　年　　 十　　 月　　　七　　　日
                                      臺灣板橋地方法院家事法庭
                                          法　　　官　黃惠瑛
右為正本係照原本作成
如對本裁定抗告須於裁定送達後十日內向本院提出抗告狀
中　　　華　　　民　　　國　　　九十三　　年　　 十　　 月　　　八　　　日
                                          法院書記官　林月蓉
